【裁判字號】    96,交聲,829
【裁判日期】    970324
【裁判案由】    聲明異議
【裁判全文】
臺灣臺南地方法院交通事件裁定         96年度交聲字第829號
原處分機關  交通部公路總局嘉義區監理所台南監理站
異議人即受
處分人      甲○○
上列受處分人因違反道路交通管理處罰條例案件，對於交通部公
路總局嘉義區監理所台南監理站，民國96年8月27日所為之裁決
處分（處分案號：嘉監南字第裁74-M00000000號），聲明異議，
本院裁定如下：
      主  文
異議駁回。
      理  由
一、原處分意旨略以：異議人即受處分人甲○○（下稱異議人）
    駕駛其姐李素珍所有之車號ZVM-678號輕型機車，於民國94
    年4月16日下午16時47分許，行經台南縣永康市○○路199號
    前時，有：「機車駕駛人及所載之人均未戴安全帽」及
    「不服稽查取締而逃逸」之違規行為，經臺南縣警察局永康
    分局復興派出所警員 (下稱舉發機關)逕行開單舉發。嗣原
    處分機關即交通部公路總局嘉義區監理所臺南監理站，以車
    主李素珍違規事實明確，違反道路交通管理處罰條例（下稱
    處罰條例）第31條第6項、第60條第1項之規定，於96年4月1
    1日分別裁處李素珍罰鍰新臺幣（下同）500元、3000元，合
    計共3500元並記規點數1點。車主李素珍依法提出異議，經
    本院裁定認定本件應以實際駕駛人甲○○為處罰對象始為合
    法，原處分機關遂依裁定意旨歸責異議人甲○○，並依同法
    同條項規定裁處異議人罰鍰3500元並記違規點數1點等語。
二、本件異議意旨略以：貴院96年度交聲字第340號裁定「並未
    提及罰款人應非違規人」等語，且該裁定亦認定「沒有構成
    不服取之情結 (應為節之誤寫)，而免罰」等語，餘如聲明
    異議狀所載，為此聲明異議，請求撤銷原處分等語。
三、按機器腳踏車駕駛人或附載座人未依規定戴安全帽者，處駕
    駛人500元罰鍰。又汽車駕駛人駕駛汽車違反本條例之行為
    ，經交通警察制止時不聽制止或拒絕稽查而逃逸者，處3000
    元以上6000元以下罰鍰。又汽車駕駛人有違反處罰條例第60
    條第1項情形時，除依原條款處罰鍰外，記違規點數1點。處
    罰條例第31條第6項、第60條第1項、第63條第1項第1款，分
    別定有明文。
四、本院審酌：
  (一)異議人對於上揭時間，駕駛其姐李素珍所有之車號ZVM-678
    號輕型機車，行經台南縣永康市○○路199號前時，經舉發
    機關以李素珍有「機車駕駛人及所載之人均未戴安全帽」
    及「不服稽查取締而逃逸」之違規行為為由逕行開單舉發
    。嗣原處分機關裁處李素珍罰鍰3500元並記違規點數1點。
    車主李素珍依法提出異議，經本院裁定認定本件應以實際駕
    駛人甲○○為處罰對象始為合法，原處分機關遂依裁定意旨
    歸責異議人甲○○，並依同法同條項規定裁處異議人罰鍰
    3500元並記違規點數1點之事實，有：
    原處分機關裁決書。
    舉發通知單。
    本院96年度交聲字第340號交通事件卷宗
    等件為證，且為異議人所不否認，此部份事實當可認定。
  (二)證人即舉發警員劉伯欣於96年6月7日，本院96年度交聲字第
    340號案調查中證稱：「本件是我舉發的，當時我看到的駕
    駛人與附載的人都沒有戴安全帽，記憶中當時我站在永康市
    ○○路199號前面慢車道，往南方向203巷路口有個紅綠燈，
    我見到紅燈會站出，讓民眾看到，當時我鳴笛讓他下來，但
    他沒有反應，繼續行駛，我就記下他的車牌。因為單位有規
    定一個違規加一個不服取締就好了，所以我選擇最輕的未帶
    安全帽與不服取締來舉發，末舉發闖紅燈。當時有看清楚駕
    駛機車的人是女性，附載的人是男性或女性我不清楚。取締
    的時候是鳴笛與比手勢。我不清楚，但其他車輛都有停止，
    別人有看到，為何他沒有看到」等語，已證稱異議人之違規
    事實明確。參以證人劉伯欣與異議人間，不僅未有任何怨隙
    ，且係毫不相識之人，衡情證人應無設詞攀誣，或是虛構違
    規事實以陷害異議人之理。何況警員執行公務時，本身即受
    有行政懲處責任之監督，再其到庭具結作證，更係以刑事責
    任擔保其證言之真實性，故證人之上開證述內容，以及其所
    記錄舉發之本件違規事實，經核應無不可採信之處。
  (三)又執行交通勤務警察依法律規定製單舉發違反道路交通管理
    處罰條例所列之違規事實，並由公路主管機關加以處罰，即
    係行政處分，受處分人不服公路主管機關所為之處罰，依道
    路交通管理處罰條例第87條之規定，得向管轄地方法院聲明
    異議，該救濟程序自屬行政救濟程序，其舉證責任分配，應
    採民事訴訟上舉證責任分配原則，87年10月28日修正公布之
    行政訴訟法第136條同揭此旨，而明文規定準用民事訴訟法
    第277條舉證責任分配之原則。亦即先由行政機關就其如何
    履行相關正當法律程序，以及人民為何應受行政處罰之客觀
    違反法令行為，負證明責任。而受處罰人就行政機關已為相
    當證明之事項，亦須就其所辯，提出反證，以動搖法院對其
    可能形成之不利心證。倘受處罰人始終未能提出反證，或雖
    提出，但所提之反證卻不足以動搖法院審酌行政機關所提出
    之相關事證後，對其所形成之不利心證評價，依據舉證責任
    分配之法則，法院仍應為受處罰人不利之認定。經查：本件
    異議人甲○○，並未提出對其有利之反證，僅主張無違規事
    實應免罰云云，此外本院96年度交聲字第340號裁定中亦未
    認定異議人得以免罰，且未認定異議人並無不服稽查之情形
    ，異議人此部分所辯，與事實不符。此外本院又查無其他對
    其有利之積極證據，故異議人所辯即不可採。
五、綜上所述，異議人於前述時、地之違規事實既可認定，原處
    分機關裁處異議人罰鍰合計3500元並記違規點數1點，經核
    於法尚無違誤，異議人異議內容，並無理由，應予駁回。
六、據上論斷，應依道路交通案件處理辦法第19條，裁定如主文
    。
中    華    民    國    97    年    3     月    24    日
                        交通法庭法  官  蔡直青
以上正本證明與原本無異。
如不服本裁定，應於收受送達後5日內向本院提出抗告狀。（應
附繕本）
                                書記官  劉鴻瑛
中    華    民    國    97    年    3     月    24    日


司法院資訊處製作；財團法人民間司法改革基金會備份。
